最高法院刑事判決　　　　　　　　　 111年度台上字第2240號
上　訴　人　張銘澤
上列上訴人因違反毒品危害防制條例案件，不服臺灣高等法院中
華民國110年12月16日第二審判決（110年度上訴字第2884號，起
訴案號：臺灣新北地方檢察署109年度毒偵字第7064號、109年度
偵字第28614號），提起上訴，本院判決如下：
    主  文
上訴駁回。
    理  由
一、按刑事訴訟法第377 條規定：上訴於第三審法院，非以判決
    違背法令為理由，不得為之。是提起第三審上訴，應以原判
    決違背法令為理由，係屬法定要件。如果上訴理由書狀並非
    依據卷內訴訟資料，具體指摘原判決不適用何種法則或如何
    適用不當，或所指摘原判決違法情事，顯與法律規定得為第
    三審上訴理由之違法情形不相適合時，均應認其上訴為違背
    法律上之程式，予以駁回。
二、本件原判決綜合全案證據資料，認定上訴人張銘澤有其事實
    欄所載持有第二級毒品甲基安非他命純質淨重20公克以上等
    犯行，因而撤銷第一審之科刑判決，改判依想像競合犯規定
    ，從一重論處上訴人持有第二級毒品純質淨重20公克以上罪
    刑（累犯），並諭知相關沒收銷燬及沒收之判決，已詳敘其
    認定犯罪事實所憑證據及認定之理由。
三、關於刑法第47條第1 項累犯加重本刑之規定，依司法院釋字
    第775 號解釋意旨，尚不生違反憲法一行為不二罰原則之問
    題。惟其不分情節，基於累犯者有其特別惡性及對刑罰反應
    力薄弱等立法理由，一律加重最低本刑，於不符合刑法第59
    條所定要件之情形下，致生行為人所受之刑罰超過其所應負
    擔罪責之個案，其人身自由因此遭受過苛之侵害部分，對人
    民受憲法第8 條保障之人身自由所為限制，不符憲法罪刑相
    當原則，且牴觸憲法第23條比例原則。於此範圍內，在有關
    機關依該解釋意旨修正刑法第47條前，為避免發生上述罪刑
    不相當之情形，法院就該個案應依該解釋意旨，裁量是否加
    重最低本刑。是細繹前開解釋意旨，並非宣告刑法累犯規定
    全部違憲，祗在法院認為依個案情節應量處最低法定刑，又
    無法適用刑法第59條酌量減輕其刑，致生罪刑不相當時，始
    得依該解釋意旨裁量不予加重。故而倘事實審法院已就個案
    犯罪情節，具體審酌行為人一切情狀及所應負擔之罪責，經
    裁量結果認依刑法第47條第1 項規定加重其最低本刑，而無
    過苛或罪刑不相當之情形者，即與上開解釋意旨無違。原判
    決已敘明如何有依累犯規定加重其刑之理由，依所犯情節，
    核無司法院釋字第775 號解釋意旨所示牴觸比例原則及罪刑
    不相當之情形存在。上訴意旨任意指摘原判決依刑法第47條
    第1項規定加重其刑為不當，自非適法之第三審上訴理由。
四、刑法第59條之酌量減輕其刑，必其犯罪情狀確可憫恕，在客
    觀上足以引起一般人之同情，認為即予以宣告法定最低度刑
    ，猶嫌過重者，始有其適用。依原判決認定之事實，上訴人
    所持有第二級毒品甲基安非他命，驗餘淨重高達1379.23 公
    克，情節非輕，在客觀上並無情輕法重而足以引起一般人同
    情之情形，尚難認有刑法第59條酌量減輕其刑規定之適用。
    上訴意旨謂其犯罪情節輕微，且須扶養其母親及幼子云云，
    任意指摘原判決未依刑法第59條規定酌量減輕其刑為不當，
    同非合法之第三審上訴理由。
五、其餘上訴意旨均非依據卷內訴訟資料，具體指摘原判決不適
    用何種法則或如何適用不當，徒就原判決已明確論斷說明之
    事項，及不影響於判決結果之枝節問題，漫事爭論，顯與法
    律規定得為第三審上訴理由之違法情形不相適合。揆之首揭
    說明，應認其關於持有第二級毒品純質淨重20公克以上部分
    之上訴為違背法律上之程式，予以駁回。又上訴人對於上開
    持有第二級毒品純質淨重20公克以上重罪部分之上訴，既不
    合法律上之程式而應從程序上駁回，則與該罪具有想像競合
    犯關係之持有第三級毒品純質淨重5 公克以上輕罪部分，本
    屬刑事訴訟法第376條第1項第1 款所列不得上訴於第三審法
    院之案件（第一、二審均為有罪之論斷），自無從適用審判
    不可分原則一併加以審理，亦應併予駁回。
據上論結，應依刑事訴訟法第395條前段，判決如主文。
中    華    民    國   111    年    4     月    14    日
                  刑事第三庭審判長法  官  徐  昌  錦  
                                  法  官  林  恆  吉  
                                  法  官  周  政  達  
                                  法  官  江  翠  萍  
                                  法  官  林  海  祥  
本件正本證明與原本無異
                                  書記官
中    華    民    國   111    年    4     月    19    日